臺灣臺南地方法院刑事判決　　　　　　　 96年度易字第536號
公　訴　人　臺灣臺南地方法院檢察署檢察官
被　　　告　丁○○
被　　　告　戊○○
被　　　告　甲○○
上列被告因違反電信法案件，經檢察官提起公訴（96年度偵字第
4938號），本院判決如下：
    主  文
戊○○違反電信法第四十八條第一項規定，未經核准擅自使用無
線電頻率，致干擾無線電波之合法使用，處有期徒刑陸月，如易
科罰金以新臺幣壹仟元折算壹日。
甲○○幫助違反電信法第四十八條第一項規定，未經核准擅自使
用無線電頻率，致干擾無線波電之合法使用，處拘役伍拾日，如
易科罰金以新臺幣壹仟元折算壹日，緩刑貳年。
功率耦合器、激勵器及接收機各壹台、功率放大器及電源供應器
各貳台均沒收。
丁○○無罪。
    事  實
一、戊○○明知非經主管機關交通部之核准，不得設置電台發送
    射頻信息，竟在未經主管機關交通部核准之情形下，基於違
    反電信法違法設置電臺之犯意，自民國95年5月23日起至同
    年8 月1日止，在臺南縣南化鄉小崙村小崙118號，違法設置
    不知名電臺，並於該處架設功率耦合器、激勵器及接收機各
    1台、功率放大器及電源供應器各2台。而乙○○（業已死亡
    ，經檢察官撤回起訴）、甲○○則基於幫助戊○○設置電臺
    之故意，將其等所有之上址土地，提供予戊○○使用作為轉
    播站；甲○○復為戊○○申設電源，由戊○○以未經核准擅
    自使用102. 1兆赫之頻率，致干擾教育廣播電台101.7兆赫
    之頻率。嗣於95年8月16日14時許，經內政部警政署電信警
    察隊第三中隊，在上開地點查獲，並扣得功率耦合器、激勵
    器及接收機各1台、功率放大器及電源供應器各2台。
二、案經國家通訊傳播委員會函送臺灣臺南地方法院檢察署檢察
    官偵查起訴。
    理  由
壹、有罪部分
一、上揭事實業經戊○○、甲○○坦承不諱，且互核相合，亦與
    已死亡之乙○○於警詢中所述情節相符，且有功率耦合器、
    激勵器及接收機各一台、功率放大器及電源供應器各二台扣
    案可憑，及現場查獲照片數幀在卷可參。戊○○違法設置電
    臺擅自使用102. 1兆赫之頻率，致干擾合法電臺─教育廣播
    電台101. 7兆赫頻率之使用，業經國家通訊傳播委員會於95
    年6月22日10點58分至11點50分在臺南縣左鎮鄉設置六點進
    行測試，發現戊○○違法設置電臺電場強度六個點分別為
    67.68.70.86.75.68dBuV/m，均超過64dBuV/m之臨界值，認
    定其違法設置電臺102. 1兆赫之頻率干擾合法電臺101.7兆
    赫頻率之使用，確已對合法教育廣播電臺101.7兆赫頻率之
    合法使用造成第二鄰頻之干擾，有國家通訊傳播委員會96年
    1 月24日通傳南字第09600011940號函在卷可稽，被告二人
    犯行，事證明確，應可認定。
二、核被告戊○○所為，係犯違反電信法第四十八條第一項規定
    之未經核准擅自使用無線電頻率，因而致干擾無線電波之合
    法使用罪，而應依同法第五十八條第三項之規定論處。被告
    戊○○自95年5月23日起至同年8月1日止，違法設置廣播電
    臺之行為，其犯罪本質即有繼續性質，屬營業犯包括一罪。
    被告甲○○明知戊○○欲設置違法電臺，猶無償提供土地供
    其使用，惟未參與違法電臺之設置經營，核其所為，係以幫
    助之意思，參與電信法第五十八條第三項之罪構成要件以外
    之行為，係犯電信法第五十八條第三項幫助未經核准擅自使
    用無線電頻率，因而致干擾無線電波之合法使用罪。甲○○
    為幫助犯，應依刑法第三十條第二項規定按正犯之刑減輕其
    刑。爰審酌戊○○自稱從事廣播工作三十餘年，前於九十一
    年間甫因違反電信法，經本院判處罰金十五萬元確定，有其
    前案紀錄表在卷可按，其再有本件犯行，實未見悔意。其明
    知設置電臺應循合法管道申請，竟仍違法設置廣播電臺，干
    擾合法電臺頻率之放送，影響合法電臺之經營；甲○○為單
    純之農夫，因念及與戊○○係舊鄰居，明知其經營違法電臺
    ，仍無償提供土地供戊○○使用，惟事後二人均坦承犯行等
    一切情狀，分別量處如主文所示之刑，並均諭知易科罰金之
    折算標準。扣案如犯罪事實欄所示之物，為犯電信法第五十
    八條所使用之電信器材，應依電信法第六十條之規定宣告沒
    收。末按被告甲○○前未曾受有期徒刑以上刑之宣告，有前
    案紀錄表在卷可憑，其經此教訓後，應知所警惕，無再犯之
    虞，本院認對其所宣告之刑以暫不執行為適當，併諭知緩刑
    二年，以勵自新。至於戊○○前於九十一年間甫因違反電信
    法，經本院判處罰金十五萬元確定，有其前案紀錄表在卷可
    參，其再有本件犯行，實未見悔意，即無再予緩刑之理，併
    予敘明。
貳、無罪部分
一、公訴意旨另以：丁○○前因違反電信法案件，經臺灣基隆地
    方法院以93年基簡字第894號判決，判處有期徒刑6月，於94
    年6月27日易科罰金執行完畢，猶不知悔改，詎與戊○○均
    明知非經主管機關交通部之核准，不得設置電台發送射頻信
    息，竟在未經主管機關交通部核准之情形下，共同基於違反
    電信法之犯意，自民國95年5月23日起至同年8月1日止，由
    戊○○在位於臺南縣南化鄉小崙村小崙118號，違法設置不
    知名電臺，並於該處架設功率耦合器、激勵器及接收機各1
    台、功率放大器及電源供應器各2台，由丁○○提供所主持
    「超級時間」及「關鍵報告」等節目，內容為販賣滿堂泰生
    化科技股份有限公司之藥品，供戊○○在上開不知名電台播
    放，而共同違反電信法第48條第1項規定之未經核准擅自使
    用無線電頻率，因而致干擾無線電波之合法使用罪，而應與
    戊○○共同論以同法第58條第3項之罪嫌。
二、按犯罪事實應依證據認定之，無證據不得認定其犯罪事實，
    刑事訴訟法第一百五十四條第二項定有明文。次按認定不利
    於被告之事實，須依積極證據，苟積極證據不足為不利於被
    告事實之認定，即應為有利於被告之認定，更不必有何有利
    之證據；且刑事訴訟法上所謂認定犯罪事實之證據，係指足
    以認定被告確有犯罪之積極證據而言，該項證據自需適合於
    被告犯罪事實之認定，始得採為斷罪資料；如未能發現相當
    證據，或證據不足以證明，自不能以推測或擬制之方法，以
    為裁判之基礎；又刑事訴訟法第一百六十一條第一項規定檢
    察官就被告犯罪事實，應負舉證責任，並指出證明之方法，
    故檢察官對於起訴之犯罪事實，應負提出證據及說服之實質
    舉證責任，倘其所提出之證據，不足為被告有罪之積極證明
    ，或其闡明之證明方法，無從說服法官以形成被告有罪之心
    證，基於無罪推定之原則，自應為被告無罪判決之諭知，最
    高法院三十年上字第八一六號、二十九年上字第三一０五號
    及九十二年台上字第一二八號等判例意旨可資參照。本件檢
    察官認為丁○○涉有上開罪嫌，無非以戊○○於警詢自承伊
    在私設電臺播放丁○○之廣播節目，係伊前往臺北親自向丁○○拿的。事後雖在偵查中改稱伊自行以錄音機錄下或自電
    腦網路下載丁○○之廣播節目，在伊電臺播放，惟因丁○○
    自承伊節目播放範圍在臺北，南部顯無法以收音機收錄；丁○○亦無法提供可下載丁○○節目的網址，可見戊○○偵查
    中所言不可採，而推認丁○○提供節目與戊○○播放，二人
    共同違反電信法第四十八條第一項規定，均應論以第五十八
    條第三項之刑責。
三、經查
（一）電信法第五十八條第二項規定「違反第四十八條第一項規
      定，未經核准擅自使用或變更無線電頻率者，處拘役或科
      或併科新臺幣20萬元以下罰金」、第三項規定「犯前項之
      罪，因而致干擾無線電波之合法使用者，處2年以下有期
      徒刑、拘役或科或併科新臺幣60萬元以下罰金」。故如依
      電信法第五十八條第三項論處罪責者，係以「未經核准擅
      自使用無線電頻率，因而致干擾無線電波之合法使用」為
      要件。丁○○如欲論以本條項之罪名，須有足夠證據證明
      伊就戊○○在臺南南化山區違法架設廣播電臺，致生干擾
      合法電臺使用之事實，有犯意聯絡及行為分擔。亦即關於
      戊○○違法架設廣播電臺之初，丁○○有何與戊○○共同
      謀議行為，諸如二人關於架設電臺地點有無商討、器材之
      採購有無出資、頻率的選擇及節目的內容有無討論，乃至
      電臺成立後，廣告商的洽尋、廣告費用之收取及分配等項
      ，有無具體證據足供認定。
（二）本件戊○○於其違法架設之廣播電臺確有長時段播放丁○○節目的事實，此經其到場結證屬實。惟關於取得丁○○
      節目的管道，雖仍執其於偵查中所述之自網路下載，或自
      行至丁○○公司拿取拷具帶。惟上開事實僅能說明戊○○
      確在違法電臺節目中有播放丁○○節目的事實，惟關於丁○○有何參與該違法電臺之設立，諸如該電臺籌設過程之
      紀錄、器材費用分擔及廣告利潤分配之帳冊等具體證據仍
      屬缺如，自難據此即謂丁○○有參與戊○○違法電臺之設
      置。
（三）丁○○在本院審理時雖證稱：伊廣播藥品節目，聽眾打電
      話向其電臺所留電話訂購藥品，伊將訂購數量報由藥廠寄
      送訂購戶，伊再依訂購藥品數量之總價向藥廠抽取成數以
      為利潤。依丁○○所述，戊○○在其違法架設之電臺播放
      丁○○之節目，固可增加丁○○藥品廣播節目的收益，惟
      二人間就此廣告利潤有無分派？如何分派？均無具體資料
      可供認定，實難以戊○○播放丁○○節目的事實，即謂丁○○就戊○○違法架設電臺一事，有犯意聯絡及行為分擔
      。至於戊○○自承曾積欠丁○○七萬元一節，二人到場均
      供述業已清償。惟該債務關係亦無證據足認與丁○○是否
      出資參與該違法電臺之架設，並收取營業利潤等事實有關
      ，依前揭判例所示，亦難以擬制或推測方式論究丁○○此
      部分罪責。
（四）綜上所述，本件並無足夠證據足以認定丁○○涉犯公訴意
      旨所指之犯行，爰依法為無罪之諭知。
據上論斷，應依刑事訴訟法第二百九十九條第一項前段、第三百
零一條第一項、電信法第五十八條第三項、第六十條、刑法第十
一條、第三十條第二項、第四十條第一項前段、第七十四條第一
項第一款判決如主文。
本案經檢察官丙○○到庭執行職務
中　　華　　民　　國　　96　　年　　6 　　月　　20　　日
　　　　　　　　　刑事第十三庭  法　官　陳振謙
以上正本證明與原本無異。
如不服本判決，應於收受送達後10日內向本院提出上訴書狀（應
附繕本）。
　　　　　　　　　　　　　　　　書記官　黃雅雲
中　　華　　民　　國　　96　　年　　6 　　月　　20　　日
附錄所犯法條:
電信法第58條
違反第46條第5項規定，設置或使用無線廣播電臺或無線電視電
臺發送射頻信息，致干擾無線電波之合法使用者，處2年以下有
期徒刑、拘役或科或併科新臺幣60萬元以下罰金。
違反第48條第1項規定，未經核准擅自使用或變更無線電頻率者
，處拘役或科或併科新臺幣20萬元以下罰金。
犯前項之罪，因而致干擾無線電波之合法使用者，處2年以下有
期徒刑、拘役或科或併科新臺幣 60 萬元以下罰金。
